【裁判字號】    98,交聲,426
【裁判日期】    981117
【裁判案由】    聲明異議
【裁判全文】
臺灣嘉義地方法院交通事件裁定         98年度交聲字第426號
原處分機關  交通部公路總局台北區監理所蘆洲監理站
異  議  人  甲○○
上列受處分人即異議人因違反道路交通管理處罰條例案件，對於
交通部公路總局臺北區監理所蘆洲監理站民國九十八年十月七日
所為之裁決（北監蘆字第裁四六—Ｌ00000000號裁決書
），聲明異議，本院裁定如下：
    主  文
異議駁回。
    理  由
一、按舉發汽車違反道路交通管理事件，以汽車所有人為處罰對
    象者，移送其車籍地處罰機關處理；以駕駛人為處罰對象者
    ，移送其駕籍地處罰機關處理；駕駛人未領有駕駛執照者，
    移送其戶籍地處罰機關處理，違反道路交通管理事件統一裁
    罰基準及處理細則第二十五條第一項本文定有明文。按法院
    受理有關交通事件，暨聲明異議案件之處理，原則上均準用
    刑事訴訟法之規定，道路交通管理處罰條例第八十九條及道
    路交通案件處理辦法第四條第一項分別定有明文。又關於聲
    明異議案件之管轄，上開辦法並無特別規定，自應準用刑事
    訴訟法第五條第一項規定，由違規行為地或受處分人之住所
    、居所或所在地之法院管轄（司法院第二廳七十四年七月十
    七日（七四）廳刑一字第五五０號函參照）。查本件受處分
    人即異議人（下均稱異議人）戶籍地雖在臺南縣新營市戶鎮
    里後鎮三八號之一，然其機車駕籍地為臺北縣五股鄉○○路
    ○段一０九巷三八號四樓，有異議人個人基本資料查詢結果
    、證號查詢機車駕駛人資料各一份在卷可參，是異議人駕籍
    地係在原處分機關管轄範圍，由原處分機關裁處，於程序上
    尚無違誤；另本件異議人遭舉發之違規地點係在嘉義市○○
    ○路與民生南路口，其異議狀自行繕寫之住址為嘉義市○區
    ○○路二段（餘詳卷），就本件聲明異議案件，違規行為地
    與受處分人居所地俱在本院管轄範圍內，本院自有管轄權，
    均先予敘明。
二、原處分意旨略以：異議人甲○○於民國九十八年四月二日晚
    間八時二十七分許，駕駛車牌號碼KV8—089號重型機車，沿
    嘉義市○○○路由東往西方向行駛，途經興業西路與民生南
    路路口時，未依該路口所設置之機慢車兩段左轉標誌指示，
    逕行左轉民生南路，為嘉義市政府警察局第一分局八掌派出
    所警員攔停，並填製嘉市警交字第Ｌ00000000號舉
    發違反道路交通管理事件通知單予以舉發，惟異議人並未依
    規定於指定期限內繳納罰鍰結案，亦未到案接受裁決，原處
    分機關即交通部公路總局臺北區監理所蘆洲監理站因認異議
    人違規事實明確，乃依道路交通管理處罰條例第四十八條第
    一項第二款、第六十三條第一項、違反道路交通管理事件統
    一裁罰基準及處理細則第四十三條、第四十四條及第六十七
    條之規定，於九十八年十月七日以北監蘆字第裁四六—Ｌ0
    0000000號裁決書，據以裁處異議人罰鍰一千八百元
    ，並記違規點數一點之處分。
三、聲明異議意旨略以：異議人於九十八年四月二日晚間八時二
    十七分許，行經嘉義市○○○路準備左轉民生南路口，左轉
    前確認並無待轉之標誌及標線才左轉，為警攔停後已當場向
    員警表示該處並無兩段式左轉之標誌、標線，可立即步行查
    看，然員警不為所動，仍予以舉發，異議人不到十二小時內
    即至嘉義市○○○路右邊馬路拍照存證，證明所言屬實，原
    處分顯有違誤應予撤銷，爰聲明異議等語。
四、按機器腳踏車行駛至交岔路口，其轉彎，應依標誌或標線之
    規定行駛，道路交通安全規則第九十九條第二項定有明文。
    次按汽車駕駛人轉彎時，不依標誌、標線、號誌指示者，處
    新臺幣六百元以上一千八百元以下罰鍰；汽車駕駛人（包含
    機器腳踏車），違反第四十八條第一項第二款，除依原條款
    處罰鍰外，並記違規點數一點，道路交通管理處罰條例第四
    十八條第一項第二款、第六十三條第一項第一款分別定有明
    文。是依上開規定，駕駛人行駛至交岔路口時，需依「標誌
    」、「標線」、「號誌」規定行駛，而所謂「標線」係指以
    規定之線條、圖形、標字或其他導向裝置，劃設於路面或其
    他設施上，用以管制道路上車輛駕駛人與行人行止之交通管
    制設施，其中機慢車左轉待轉區線，即係用以指示機器腳踏
    車或慢車駕駛人分段行駛，並視需要設於號誌管制之交岔路
    口，而兩段式左轉之方式為在號誌顯示允許直行時先行駛至
    右前方路口之左轉待轉區等待左轉，俟該方向號誌顯示允許
    直行後，再行續駛，以兩段方式完成左轉，此觀道路交通標
    誌標線號誌設置規則第三條第二款、第一百九十一條、第六
    十五條之規定自明。
五、經查：
  (一)本件異議人於上開時間，沿興業西路由東往西方向行進，在
    興業西路與民生南路口時，直接左轉民生南路，而非以機車
    兩段式左轉之方式行進，此為異議人所不爭執；再興業西路
    與民生南路口，其中興業西路由東往西行向即異議人行進之
    方向，在距離停止線七點三公尺處路旁，設有白底黑字「機
    慢車兩段左轉」標誌，並有藍底白色圖案之機車兩段式左轉
    圖示標誌，有嘉義市政府警察局第一分局九十八年十一月十
    一日嘉市警一交字第0980037782號函附現場圖及現場照片四
    張在卷可參（見本院卷第十五頁至第十八頁），且上揭可清
    楚看出機慢車兩段式左轉標誌之照片二張，拍攝時間標示為
    「0000 00 00 00：40」，即本件異議人違規當日，且拍攝
    時間確實為夜間而呈現夜晚景象。參以上揭路口路面，在四
    個行向之路面劃有「待轉區」之標字、白色長方形格、指示
    前進線，用以指示機車應停等於待轉區○○○段式左轉之方
    式行進，亦有上揭嘉義市政府警察局函附之現場圖，以及可
    看出指示前往待轉區之路面指示線照片二張（見本院卷第十
    六頁、第十八頁），而照片拍攝時間則為「0000 00 00 00
    ：43」即異議人違規當日。是異議人於上開時間騎乘機車行
    駛在有兩段式左轉標誌，並有劃設機車待轉區○○○路口，
    而未依照標誌、標線行進，自屬明確。異議人抗辯上揭路口
    並無兩段式左轉之標誌、標線云云，顯不足採。
  (二)另異議人雖提出自行拍攝之照片三張，據以抗辯上揭路口並
    未設置兩段式左轉標誌云云。然異議人所提出之照片，依照
    片呈現之情形，為光線明亮之日間，與其為警攔停之晚間八
    時二十七分許，顯有時間差異，參以異議人提出之照片並未
    標示日期，實無法知悉其所提出之照片拍攝日期，自難證明
    員警之舉發有誤，亦不能證明其未有上揭違規事實。此外，
    本院經查亦無任何證據足資證明執勤員警有捏造事實、違法
    取締之情事，則執勤警員本其加強道路交通管理、維護交通
    秩序、確保交通安全職責所為之逕行舉發，自應受到合法、
    正確而真正之推定。
六、綜上所述，本件異議人既有上述左轉彎時，不依標誌、標線
    指示之違規行為，且未到案接受裁決，原處分機關依道路交
    通管理處罰條例第四十八條第一項第二款、第六十三條第一
    項、違反道路交通管理事件統一裁罰基準及處理細則第四十
    三條、第四十四條及第六十七條之規定，以異議人逾越到案
    期限六十日以上裁處罰鍰一千八百元，並記違規點數一點之
    處分，核無不當。本件異議為無理由，應予駁回。
據上論斷，應依道路交通管理處罰條例第八十七條第二項，道路
交通案件處理辦法第十九條，裁定如主文。
中    華    民    國    98    年    11    月    17    日
                  交通法庭法  官  黃琴媛
上為正本，係照原本作成，證明與原本無異。
如不服本裁定，應於送達後五日內，向本院提出抗告狀。
中    華    民    國    98    年    11    月    17    日
                          書記官  洪敏芳


司法院資訊處製作；財團法人民間司法改革基金會備份。
